臺灣臺南地方法院刑事判決　　　　　　　96年度訴字第1052號
公　訴　人　臺灣臺南地方法院檢察署檢察官
被　　　告　乙○○
上列被告因違反毒品危害防制條例案件，經檢察官提起公訴（
96年度毒偵字第2029號），被告於準備程序中為有罪之陳述，合
議庭裁定由受命法官進行簡式審判程序，判決如下：
    主  文
乙○○施用第一級毒品，累犯，處有期徒刑柒月；又施用第二級
毒品，累犯，處有期徒刑伍月；應執行有期徒刑拾月。
    事  實
一、乙○○曾因施用毒品案件，經本院以九十四年度毒聲字第四
    三二號裁定送觀察、勒戒後，認有繼續施用毒品之傾向，再
    經本院以九十四年度毒聲字第八九三號裁定送強制戒治，嗣
    因無繼續強制戒治之必要，而於民國（下同）九十五年六月
    八日停止處分出監，並經臺灣臺南地方法院檢察署檢察官以
    九十五年度戒毒偵字第九○號為不起訴處分確定；而乙○○
    又因違反動產擔保交易法案件，由本院以九十五年度簡字第
    七一四號判處有期徒刑三月，嗣於九十五年九月七日執行完
    畢。詎其不知惕勵，明知海洛因、安非他命已分別列為毒品
    危害防制條例第二條第二項第一款、第二款所稱之第一級、
    第二級毒品，不得持有及施用，竟於上開強制戒治執行完畢
    釋放後五年內，基於反覆施用第一級毒品海洛因之集合犯意
    ，自九十六年五月間某日起至同年六月十五日某時止，在其
    位於臺南縣永康市○○路二一六巷十二弄二號之八住處內，
    施用海洛因多次；另基於反覆施用第二級毒品安非他命之集
    合犯意，自九十六年一月間某日起至同年六月十七日下午二
    時許止，在上開住處，施用安非他命多次。嗣警方於九十六
    年六月十七日晚間七時十分許，採集乙○○尿液送驗，發現
    呈鴉片類及安非他命類陽性反應，始悉上情。
二、案經臺南縣警察局永康分局報告臺灣臺南地方法院檢察署檢
    察官偵辦起訴。
    理  由
一、訊據被告乙○○對於上開犯罪事實坦承不諱（見本院卷第四
    十五頁），而被告上開所採尿液送驗，結果呈安非他命陽性
    、可待因、嗎啡陽性反應，（按海洛因係由嗎啡經化學合成
    而製得，經注射進入人體後，因代謝而分解又生成嗎啡，因
    此施打海洛因後，由尿液檢驗結果仍為嗎啡反應，核屬科學
    上正常合理現象），亦有尿液簡體採集送驗紀錄表一紙及長
    榮大學九十六年六月二十六日檢體資料OQ00000000
    號確認報告一紙存卷足憑（見警卷第六、七頁），足徵被告
    上揭自白與事實相符，可予採信。此外，被告前因施用毒品
    案件，經本院裁定送觀察、勒戒後，認有繼續施用毒品之傾
    向，由本院裁定施以強制戒治，嗣無繼續強制戒治之必要，
    而於九十五年六月八日停止處分出監，並經檢察官以九十五
    年度戒毒偵字第九○號為不起訴處分確定等情，亦有臺灣高
    等法院被告前案紀錄表附卷可參，是本件被告於五年內再犯
    本件之毒品危害防制條例第十條第一項、第二項之罪，可信
    為真正。綜上，本件事證明確，被告犯行洵堪認定。
二、查海洛因為第一級毒品，安非他命為第二級毒品，毒品危害
    防制條例第二條第二項第一款、第二款定有明文，禁止非法
    持有及施用。核被告乙○○所為，係犯毒品危害防制條例第
    十條第一項、第二項之施用第一級、第二級毒品罪；其施用
    前、後持有海洛因、安非他命之低度行為，為施用之高度行
    為所吸收，均不另論罪。而被告所犯施用安非他命及施用海
    洛因二罪間，構成要件互殊，犯意個別，應分論併罰。被告
    前因違反動產擔保交易法案件，由本院以九十五年度簡字第
    七一四號判處有期徒刑三月，嗣於九十五年九月七日執行完
    畢等情，有上開被告前案紀錄表可按，其受有期徒刑之執行
    完畢，五年內故意再犯有期徒刑以上之罪，為累犯，本件二
    罪依法均加重其刑。又被告上開施用海洛因、安非他命犯行
    ，均應論以集合犯之包括上一罪，其理由如下：查毒品危害
    防制條例第二條第二項所稱之毒品，乃指具有成癮性、濫用
    性及對社會危害性之麻醉藥品與其製品及影響精神物質與其
    製品，換言之，施用該等毒品而違反同條例第十條之犯罪行
    為人，其本質上即具有成癮性、反覆性施用毒品之病態性犯
    罪行為人，又參以被告先前施用毒品之前科，足徵其對於施
    用毒品之主觀意志薄弱，再佐以被告自承其數天施用毒品一
    次，依其施用毒品之時間密集性，顯見被告確有依賴毒品之
    成癮性而有反覆施用海洛因、安非他命之習慣。其次，刑事
    法若干犯罪行為態樣，本質上原具有反覆、延續實行之特徵
    ，立法時既予特別歸類，定為犯罪構成要件之行為要素，則
    行為人基於概括之犯意，在密切接近之一定時、地反覆實行
    之複次行為，倘依社會通念，於客觀上認為符合一個反覆、
    延續性之行為觀念者，於刑法評價上，即應僅成立一罪。學
    理上所稱「集合犯」係指職業性、營業性或收集性等具有重
    複特質之犯罪均屬之，例如經營、從事業務、收集、販賣、
    製造、散布等行為概念，此有最高法院九十五年度臺上字第
    一○七九號判決意旨可參，由此可知「集合犯」之概念並非
    我國刑事法所不採者。而衡之毒品危害防制條例第二條所規
    範之毒品既因具有高度之成癮性及濫用性，施用毒品之行為
    本身，顯然具有反覆性及持續性之特徵，如將「反覆多次施
    用毒品行為」評價為數罪，顯與刑罰過度評價禁止原則相悖
    ，並有違憲法所揭櫫之比例原則，是以，本院參酌被告有施
    用毒品之習慣以及施用毒品之犯罪特性，認被告之本件多次
    施用海洛因、安非他命犯行，應予評價為「集合犯」之包括
    一罪。爰審酌被告曾因施用毒品案件經強制戒治，竟無視於
    毒品對於自身健康之戕害及國家對於杜絕毒品犯罪之禁令，
    猶施用毒品不輟，再為本件犯行，惟念及其吸毒係戕害自己
    身心之行為，及其犯罪之動機、目的、手段、次數、時間密
    集、犯罪後坦承犯行等一切情狀，分別量處如主文所示之刑
    ，並定其應執行之刑（按數罪併罰中之一罪，依刑法規定得
    易科罰金，若因與不得易科之他罪併合處罰結果而不得易科
    罰金時，原得易科部分所處之刑，自亦無庸為易科折算標準
    之記載，司法院大法官會議釋字第一四四號解釋及最高法院
    八十三年度台抗字第一三三號裁定可資參照），以資懲儆。
據上論斷，應依刑事訴訟法第二百七十三條之一第一項、第二百
九十九條第一項前段，毒品危害防制條例第十條第一項、第二項
，刑法第十一條、第四十七條第一項、第五十一條第五款，判決
如主文。
本案經檢察官甲○到庭執行職務。
中　　華　　民　　國　　96　　年　　10　　月　　31　　日
                  刑事第八庭   法  官  盧鳳田
以上正本證明與原本無異。
如不服本判決應於收受本判決後10日內向本院提出上訴書狀，並
應敘述具體理由。如未敘述上訴理由者，應於上訴期間屆滿後20
日內向本院補提理由書狀（均須按他造當事人之人數附繕本）「
切勿逕送上級法院」。
                               書記官  吳姁穗
中　　華　　民　　國　　96　　年　　10　　月　　31　　日
附錄本件論罪科刑條文：
毒品危害防制條例第10條：
施用第一級毒品者，處 6 月以上 5 年以下有期徒刑。
施用第二級毒品者，處三年以下有期徒刑。
